【裁判字號】    89,訴緝,58
【裁判日期】    900406
【裁判案由】    毒品危害防制條例
【裁判全文】
臺灣高雄地方法院刑事判決                              八十九年訴緝第五八號
    公  訴  人  臺灣高雄地方法院檢察署檢察官
    被      告  丙○○
    指定辯護人  本院公設辯護人乙○○
右列被告因毒品危害防制條例案件，經檢察官提起公訴（八十七年度偵字第一八○一
八號），本院判決如左：
    主  文
丙○○販賣第一級毒品，未遂，處有期徒刑柒年陸月。
扣案第一級毒品海洛因壹拾貳包，合計淨重壹拾柒點壹參公克（包裝重肆點陸零公克
），沒收銷燬之。
    事  實
一、丙○○前曾於民國八十三年三月間因肅清煙毒條例案件，經法院判處有期徒刑三
    年六月，其刑期應執行至八十七年十二月七日期滿，於八十六年三月二十八日假
    釋出獄，仍不知悔改。丙○○於假釋期間即八十七年八月三日十五時許，在高雄
    市○○路與五福路口向一名年籍不詳綽號「黑人」之男子，以新臺幣（下同）六
    萬五千元之代價，販入第一級毒品海洛因十二包，合計淨重十七‧一三公克（包
    裝重四‧六○公克），本欲供己施用，嗣甲○○以0000000000號呼叫
    器，與丙○○取得聯絡，並表示欲購買第一級毒品海洛因後，丙○○竟為賺取差
    價營利，改以販賣第一級毒品海洛因之犯意，二人約定於八十七年八月三日二十
    一時三十分許，在高雄市○○區○○路九十三號「紅磨坊汽車旅館」前之人行道
    上，準備以每公克一萬一千元之代價交易第一級毒品海洛因時，經警上前盤檢，
    丙○○見狀旋即逃逸，惟仍當場被警方逮捕，並自其身上及其所駕駛之Ｅ二─七
    一一七號自用小客車內起獲第一級毒品海洛因共十二包合計淨重十七‧一三公克
    （包裝重四‧六○公克），始未賣出得逞。
二、案經內政部警政署高雄港務警察所移請臺灣高雄地方法院檢察署檢察官偵查起訴
    。
    理  由
一、訊據被告丙○○固於警訊時坦承上情不諱，惟於偵審中除直承確於上開時地因持
    有右揭第一級毒品經警查獲外，餘則翻異前詞，辯稱：扣案之毒品係因伊施用毒
    品之量甚大，故分裝成十二包以方便外出，並無販賣之意，伊當天與甲○○並非
    交易毒品，係甲○○以呼叫器與伊聯絡，並談論要去遊玩之事，始於右開時地為
    警查獲，伊於警訊中之自白，係因偵訊時被刑求所致，故內容不實在云云。經查
    ：
（一）被告於八十七年八月三日二十一時三十分許，在高雄市○○區○○路九十三號
      「紅磨坊汽車旅館」前，因與證人甲○○經警盤檢時，被告見狀旋即逃逸，惟
      仍被警方逮捕，並自被告身上之七星洋菸盒內起出海洛因毒品十一包，另於其
      駕駛之Ｅ二─七一一二號自小客車門邊，再查獲另一包海洛因，且上開海洛因
      均係被告所有等事實，業據被告於警訊、偵查中及本院審理中時陳述甚詳，經
      核與證人甲○○及查獲員警丁○○結證所述之情節相符，而該扣案白粉十二包
      ，係合計淨重十七‧一三公克（包裝重四‧六○公克）之第一級毒品海洛因之
      情，此有法務部調查局鑑定通知書一份附卷可憑，故上開事實堪予認定。
（二）至於被告與證人甲○○為何於右揭時地會面之原因，業據同時經警查獲之證人
      甲○○於警訊及本院審理中證稱：伊係欲向被告丙○○購買海洛因毒品，因而
      投宿於「紅磨坊汽車旅館」，於八十七年八月三日二十時許，伊準備以一萬一
      千元之價格，向被告購買重量約一公克之海洛因，所以在旅館三○九號房間內
      ，撥打被告0000000000號呼叫器，並留房間電話號碼（○七）00
      00000─三○九號，而被告則隨即回電，並約定於同日二十一時三十分許
      ，在高雄市○○區○○路九十三號「紅磨坊汽車旅館」前交易海洛因等語甚詳
      ，經核與被告於當日警訊中所述：伊被查獲之毒品，係準備以每半錢一萬一千
      元之代價販售給甲○○，甲○○是以撥打伊所使用之0000000000號
      呼叫器，等伊回覆後再依指定地點進行交易等語大致相符（均詳見警卷第二頁
      至第六頁），足證被告辯解係談論要出去玩之事云云，即難遽採。且被告與證
      人甲○○，既已藉電話取得聯繫，何須再赴該處僅為談論外出遊玩之事，況證
      人甲○○已於上揭汽車旅館內租用房間，卻未進入房間內會談此一至為正當之
      事，反倒於人行道上面談及此事；再被告苟為施用毒品之便，始於購買分裝妥
      之毒品十二包，又何以將幾近全部之毒品帶在身上，而與其預想之目的相違；
      又於經警盤查時旋即逃逸，已見其情虛等情觀之，參諸被告及證人甲○○前開
      證詞，足證渠二人見面之意係為購買毒品之事實，至為灼然，是以被告辯稱係
      與證人甲○○談論外出遊玩，購買分裝妥之毒品係為外出施用方便，並無販賣
      之意云云，核與事證未符，不足採信。
（三）被告持有上開毒品之意及其購得之過程，輔以其於警訊時所述：被查獲之海洛
      因十二包，係伊於八十七年八月三日十五時許，在高雄市○○路與五福路口，
      向一名綽號「黑人」之男子以六萬五千元之價格購得，係因伊毒癮相當大，所
      以除了部分留為自己吸食之用外，另外有一小包預備要販售給證人甲○○，代
      價為每半錢一萬一千元，但尚未交易完成就被警方查獲等語，經與證人甲○○
      所證述伊準備向被告以一萬一千元之代價向被告購買海洛因一公克，但尚未交
      易完成即經警查獲等語，（詳警卷同前頁）及證人丁○○結證所述：伊查獲當
      時並未發現被告與甲○○二人交易毒品等詞（見本院八十八年四月十四日訊問
      筆錄），互核一致，且本案並未查得其他被告所有之販售工具及交易完成之證
      據資料可佐，足證被告係於購入第一級毒品海洛因之初，並無販售之意，係因
      證人甲○○以呼叫器與之取得聯絡，並表示欲購買第一級毒品海洛因時，始生
      販賣之意。參之被告僅以總價六萬五千元之價格買入毛重二十一‧七三公克之
      第一級毒品海洛因，而卻欲以約每公克一萬一千元之代價出售，顯見其有賺取
      差價營利之意圖。
（四）被告於八十七年八月三日經警查獲後訊問之過程，業據證人即查獲警員丁○○
      到庭結證稱：伊並無刑求被告，且警訊筆錄之內容皆係基於被告自由意識下陳
      述等語，及證人即查獲員警戊○○結證所述：偵訊過程中，被告與證人甲○○
      是隔離訊問，伊提示從被告身上的煙盒內及車上搜得之毒品，甲○○就主動供
      出如警訊筆錄所載之內容，偵訊過程平和等語，核與證人甲○○結證所述：伊
      與被告同時接受偵訊，在警局並未被刑求，伊與被告係隔離訊問，但並未聽到
      被告受刑求的聲音等語（均詳見本院八十九年七月十九日及九十年三月二十三
      日審判筆錄），且以證人甲○○與被告相識不過月餘，平日素無仇怨，應無設
      詞攀誣之理。況就被告於檢察官偵查中皆未有隻字片語提及此事，均足證其刑
      求抗辯，實難遽採，再本院調取被告於經警查獲當日解送至臺灣高雄看守所之
      健康檢查紀錄，皆未查覺有外力傷害等異樣之處，此有該所以高所坤戒字第三
      一號函復之健康檢查表附卷可憑，而警方於查獲時，已起出分裝成十二包共二
      十一‧七三公克之第一級毒品海洛因，其數量已難謂少，再證人甲○○亦對欲
      向被告購買海洛因之事實，亦證述甚詳，警方實無必要須藉刑求之方式，迫使
      被告招供之理，顯見被告上開刑求抗辯應屬無稽，不足採信，從而其自白，應
      非基於不法方式取供之事實，應堪認定。
（五）雖被告另以其若係與證人甲○○在交易毒品時經警查獲，何以未見警方查獲任
      何金錢之交易證據，可見其並非在交易毒品云云置辯，惟買賣物品之付款方式
      視個人交情或信用而有所不同，並無一定之法則可循，非必銀貨兩訖不可，而
      被告既尚未與證人甲○○完成毒品交易，故尚難以現場並未查扣任何金錢交易
      證據，遽為被告有利事實之認定，併此敘明。綜上所述，本案事證已臻明確，
      被告犯行堪予認定，應依法論科。
二、按刑罰上所謂販賣行為，祇須以營利為目的，而有販入或賣出之行為，即足構成
    。若初無營利販賣之意思而購入，或因受贈等其他事由而持有，嗣後意圖販賣而
    非法持有中，尚未著手賣出，方能謂為意圖販賣而持有之行為（最高法院八十七
    年台上字第二六九六號判決參照）。又犯罪之著手階段，係指行為人為實現犯意
    而開始實行犯罪構成要件之行為而言，販賣毒品之犯行，自應以毒販與購毒者就
    買賣之內容有所表示時，即認為已經著手販毒之犯行，被告與戴○○間就買賣毒
    品之內容已有所意思表示，被告且依約前往，顯然被告已著手於販賣毒品之行為
    ，如被告著手販毒係基於意圖營利之意思而販入者，則該次行為仍應成立販賣毒
    品既遂罪，否則，即應成立販賣毒品未遂罪（最高法院八十五年度台覆字第一五
    六號判決足資參照）。本案被告既於持有第一級毒品之初，並無販賣之意，因證
    人甲○○欲向其購買後，始為圖利而生販賣之意，惟其雖欲販賣第一級毒品，然
    已與證人甲○○就毒品之數量及價格皆有合意，僅未及賣出即當場為警查獲，已
    如前述，故核其所為係犯毒品危害防制條例第四條第五項、第一項之販賣第一級
    毒品罪未遂罪。公訴意旨漏未斟酌被告已與證人甲○○就買賣毒品內容之表意趨
    於一致，並依約前往進行交易，而認為被告持有第一級毒品海洛因，僅係意圖販
    賣牟利，容有未洽，惟其起訴被告持有第一級毒品海洛因之基本事實同一，本院
    自應併予審究，並變更其起訴法條。被告已著手於販賣第一級毒品行為之實施，
    惟尚未賣出即經警查獲，其行為尚屬未遂階段，為未遂犯，酌依刑法第二十六條
    前段之規定，減輕其刑。爰審酌被告前曾於八十三年三月間因肅清煙毒條例案件
    ，經法院判處有期徒刑三年六月，其刑期應執行至八十七年十二月七日期滿，於
    八十六年三月二十八日假釋出獄，竟不知悔改，且目前尚因施用毒品案件，在執
    行強制戒治中，此有卷附之臺灣高雄地方法院刑案資料查註紀錄表足按，顯見其
    品行非端，被告因施用毒品犯行，歷經刑之執行及觀察勒戒處分後，皆未收效並
    矯治其惡性，反進而變本加厲，竟欲藉販賣毒品牟利，實足以影響他人身心健康
    ，所生之危害及其惡性均非輕微，並於犯罪後猶詞圖卸，冀免刑責，犯罪後態度
    不佳等一切情狀，量處如主文所示之刑，以資懲儆。至於扣案之白粉十二包合計
    淨重十七‧一三公克（包裝重四‧六○公克），係第一級毒品海洛因，業如前述
    ，爰依同條例第十八條第一項前段之規定，不論屬於被告與否，沒收銷燬之，至
    於該毒品送鑑驗耗損部分，業已滅失，故未併予宣告沒收，附此敘明。
據上論斷，應依刑事訴訟法第二百九十九條第一項前段、第三百條，毒品危害防制條
例第四條第一項、第五項、第十八條第一項前段，刑法第十一條、第二十六條前段，
判決如主文。
中      華      民      國      九十      年      四      月     六     日
                                臺灣高雄地方法院刑事第二庭
                                      法  官    李代昌
右正本證明與原本無異。
如不服本判決，應於判決送達後十日內，向本院提出上訴狀。
                                      書記官    吳月華
中      華      民      國      九十      年      四      月     六     日
附錄本判決論罪科刑適用法條
毒品危害防制條例第四條
製造、運輸、販賣第一級毒品者，處死刑或無期徒刑；處無期徒刑者，得
併科新台幣一千萬元以下罰金。
製造、運輸、販賣第二級毒品者，處無期徒刑或七年以上有期徒刑，得併
科新台幣七百萬元以下罰金。
製造、運輸、販賣第三級毒品者，處五年以上有期徒刑，得併科新台幣五
百萬元以下罰金。
製造、運輸、販賣專供製造或施用毒品之器具者，處一年以上七年以下有
期徒刑，得併科新台幣一百萬元以下罰金。
前四項之未遂犯罰之。


司法院資訊處製作；財團法人民間司法改革基金會備份。
